臺灣高等法院花蓮分院刑事判決　　　　　　　　　　九十二年度上訴字第二四八號
　　上　 訴　 人　臺灣臺東地方法院檢察署檢察官
　　上訴人即被告　癸○○
　　選任　辯護人　吳漢成律師
右上訴人因被告違反公職人員選舉罷免法等案件，不服臺灣臺東地方法院九十二年度
訴字第一二八號中華民國九十二年九月八日第一審判決（起訴案號：臺灣台東地方法
院檢察署九十二年度偵字第八三二、九０九號），提起上訴，本院判決如左：
    主  文
原判決關於(一)「對巳○○妨害投票自由」（原判決「附表貳」編號一部分）、(二)「對
戊○○妨害投票自由」（原判決「附表貳」編號二部分）、(三)「恐嚇甲○○」（原判
決「附表肆」編號二部分）、(四)「恐嚇丁○○、壬○○」（原判決「附表肆」編號三
部分）、(五)「恐嚇辛○○」（原判決「附表肆」編號四部分）、(六)「恐嚇己○○」（
原判決「附表肆」編號六部分）、(七)「恐嚇未○○」（原判決「附表肆」編號十部分
）等部分均撤銷。
癸○○以強暴妨害人行使權利，處有期徒刑參月，如易科罰金，以百元折算壹日（
即前項(一)部分）；又以脅迫妨害人行使權利，處有期徒刑參月，如易科罰金，以百
元折算壹日（即前項(二)部分）；又以加害生命、身體之事，恐嚇他人致生危害於安全
，處有期徒刑伍月，如易科罰金，以百元折算壹日（前項(三)部分）；又以加害生命
、身體之事，恐嚇他人致生危害於安全，處有期徒刑陸月，如易科罰金，以百元折
算壹日（前項(四)部分）；又以加害生命、身體之事，恐嚇他人致生危害於安全，處有
期徒刑伍月，如易科罰金，以百元折算壹日（前項(五)部分）；又以加害生命、身體
之事，恐嚇他人致生危害於安全，處有期徒刑陸月，如易科罰金，以百元折算壹日
（前項(六)部分）；又以加害生命、身體之事，恐嚇他人致生危害於安全，處有期徒刑
伍月，如易科罰金，以百元折算壹日（前項(七)部分）。
其他部分（即原判決「附表壹」、「附表參」、「附表肆編號一」、「附表肆編號五
」、「附表肆編號七」、「附表肆編號八」、「附表肆編號九」、「附表伍」部分）
之上訴駁回。
前開第二項所處之刑與上訴駁回部分所處之刑，應執行有期徒刑伍年肆月，如易科罰
金，均以百元折算壹日。褫奪公權貳年。
    事  實
一癸○○於民國（下同）八十九年總統選舉期間，因不滿巳○○支持國民黨總統候選
  人連戰，竟於八十九年二月二十三日下午七時三十分許，在台東縣池上鄉○○路二
  十號前方「玉清宮」後方停車場對巳○○辱罵：「你不要臉，宋楚瑜你們不支持，
  跑去支持連戰。」等語（公然侮辱部分未據告訴），並持安全帽丟擲巳○○，為巳
  ○○接住後，癸○○再動手毆打巳○○之臉部，致巳○○受有嘴唇血腫、擦傷之傷
  害（傷害部分業據檢察官為不起訴處分），而以此強暴之方式，妨害巳○○行使權
  利；復於九十一年五月底六月初參與臺東縣池上鄉第十六屆鄉民代表選舉期間某日
  ，前往選民宋義德住處拜票時，適戊○○在場，癸○○因不滿戊○○支持另一鄉民
  代表候選人黃俊發，竟對戊○○恫嚇稱：「你怎麼替黃俊發拜票，福文村的人怎麼
  支持福原村的候選人，如果再這樣，我會把你在池上鄉後備軍人輔導中心的秘書職
  位拿掉。」等語，而以此脅迫之方式，妨害戊○○行使權利。
二其他部分之事實（包括原判決撤銷及上訴駁回部分之事實）均引用原判決附表各欄
  之記載。
    理  由
壹、上訴駁回部分（即原判決「附表壹」所示被告對午○○犯強制罪部分、原判決「
    附表參」所示被告與卯○○、子○○共犯刑法第一百四十六條第一項妨害投票罪
    部分、原判決「附表肆」編號一、五、七、八、九所示被告對庚○○、辰○○、
    丑○○○、寅○○、申○○、酉○○、乙○○、丙○○等人犯恐嚇罪部分及「附
    表伍」部分）：
  一被告此部分犯行經本院審理結果，認第一審判決就此部分犯行依強制、妨害投票
    、恐嚇及竊佔罪等罪名各判處如原判決附表各欄所示之有期徒刑，並均諭知易科
    罰金之折算標準，認事用法及量刑均無不當，應予維持，茲引用一審判決書記載
    之理由及證據。
  二上訴意旨否認右揭部分之犯行（詳見本院卷第一一０至一一八頁），並辯稱：伊
    於原審審理時為換取檢察官同意認罪協商，因而為部分不實之自白云云。惟查被
    告於原審九十二年八月十八日審判期日檢察官明白表示不同意認罪協商之後，仍
    繼續為承認犯罪之陳述，有審理筆錄之記載可稽（見原審卷(二)第一八六至一八七
    頁），其此部分自白核與原審判決所記載被害人之陳述相符，原審據以論罪科刑
    ，經核並無不當。被告上訴意旨否認其中部分之犯罪，並指摘原審量刑過重，檢
    察官上訴意旨指摘原判決量刑過輕，均不足取，檢察官及被告就此部分所提出之
    上訴，均核無理由，應予駁回。
  三本案事證已經明確，辯護意旨請求傳訊證人范政輝、鍾其旺證明被告並未積欠庚○○工資及庚○○曾在被告競選總部毆打范政輝成傷等情；另傳訊當時台東縣池
    上鄉農會理事長莊訓祥證明壬○○及丁○○曾經就被告未設定抵押權之不動產進
    行不當查封，侵害被告之財產權，均核無必要。
貳、原判決撤銷部分：
  一原判決「附表貳」所示被告對巳○○及戊○○犯妨害投票自由罪部分：
    (一)按刑法第一百四十二條第一項所稱之「法定之政治上選舉」，係指依據法律規
      定，有關政治性之一切選舉而言，例如總統、副總統、院轄市長、縣市長、鄉
      鎮市長、里長及各級民意代表之選舉均屬之。至於所稱「其他投票權」，則係
      指法定之政治上選舉權以外，其他與選舉權有相同性質之政治上投票權而言，
      例如罷免、創制、複決之政治上投票權屬之。依前述公訴意旨觀之，被告係因
      巳○○表態支持總統候選人連戰而動手予以毆打，及因戊○○表態支持另一鄉
      民代表候選人黃俊發時，以拿掉戊○○在「池上鄉後備軍人輔導中心秘書」職
      位對戊○○施予脅迫，核其行為內容並不涉及巳○○、戊○○「法定之政治上
      選舉權」之行使，辯護意旨指被告並無妨害他人自由行使選舉權之犯意一節，
核屬可信。
    (二)又任何國民均有自由表達其選舉意向並在合法範圍內為他人助選之權利，此乃
      憲法第二十二條所保障之自由及權利。被告於巳○○、戊○○表達不同之選舉
      意向時，竟出手毆打巳○○（傷害部分已經撤回告訴而未起訴）及出言恫嚇戊○○（其恫嚇內容並不涉及加害生命、身體、自由、財產之事，尚不成立刑法
      第三百零五條之恐嚇罪），自屬以強暴、脅迫方法妨害巳○○、戊○○行使權
      利，核其所為，係犯刑法第三百零四條第一項之強制罪，公訴意旨認被告係犯
      刑法第一百四十二條妨害他人自由行使法定之政治上選舉權未遂罪，尚有誤會
      ，起訴法條尚有未洽，應予變更。原審據以論罪科刑，固非無見，惟原審未變
      更檢察官起訴法條，改刑法第三百零四條第一項之強制罪論處，尚有違誤，本
      院自應予以撤銷改判。爰審酌被告本身即係自由民主制度下依選舉產生之地方
      民意代表，竟不知尊重他人選舉意向表達之權利，惡性不輕，惟犯罪後已知悔
      悟，犯罪後態度尚佳等一切情狀，各處有期徒刑三月，並定其易科罰金之折算
      標準，以示懲儆，並勵自新。
  二原判決「附表肆」編號二、三、四、六、十所示被告對甲○○、壬○○、丁○○
    、辛○○、己○○、未○○等人犯恐嚇罪部分：
    (一)被告此部分犯行經本院審理結果，認第一審判決被告有罪，認事用法均無不當
      ，應予維持，茲引用一審判決所記載之理由及證據（量刑部分除外）。
    (二)被告上訴意旨否認右揭部分之犯行（詳見本院卷第一一０至一一八頁），並辯
      稱：伊於原審審理時為換取檢察官同意認罪協商，因而為部分不實之自白云云
      。惟查被告於原審九十二年八月十八日審判期日檢察官明白表示不同意認罪協
      商之後，仍繼續為承認犯罪之陳述，已如前述，其此部分自白核與原審判決所
      記載被害人之陳述相符，原審據以為被告有罪之認定，經核並無不當。被告上
      訴意旨否認其中部分之犯罪，並指摘原審量刑過重，核無足取。本院審酌被告
      自恃地方民意代表之身分，在池上地區仗勢淩人，惡性確實不輕，檢察官上訴
      意旨指摘原審就被告此部分犯罪之量刑過輕，確屬有據。爰審酌上情，併斟酌
      被告犯罪後已經坦承犯罪，且甚表悔悟，衡情應非造作，犯罪後態度尚佳等一
      切情狀，酌量加重其刑，以示懲儆，並勵自新。
參、又被告自恃其地方民意代表身分，仗勢欺人，犯罪次數甚多，惟其犯罪後已見悔
    意，且被告已經因本案諭知褫奪公權，應已足資被告警惕，原審認尚無依刑法第
    九十條之規定宣告強制工作之必要，亦無不合。檢察官上訴意旨指摘原審未諭知
    強制工作為不當，請求宣告強制工作並合併處刑七年，經核尚不足取，併此敘明
    。
據上論斷，應依刑事訴訟法第三百六十八條、第三百六十九條第一項前段、第三百七
十三條、第三百六十四條、第二百九十九條第一項前段、第三百條，刑法第三百零四
條第一項、第三百零五條、第四十一條第一項前段、第二項、第五十一條第五款，罰
金罰鍰提高標準條例第一條前段、第二條，判決如主文。
本案經檢察官李土城到庭執行職務。
中      華      民      國    九十三    年      四      月     三十     日
                                    審判長法官  謝  志  揚
                                          法官  陳  淑  媛
                                          法官  何  方  興
右正本證明與原本無異。
如不服本判決應於判決送達後十日內向本院提出上訴狀。其未敘述理由者，並應於提
出上訴狀後十日內向本院補提理由狀（須附繕本）。
                                        書記官  劉  妙  娘
中      華      民    國    九十三    年      四      月     三十     日
